臺灣臺中地方法院交通事件裁定　　　 100年度交聲字第1024號
移送機關即
原處分機關　交通部公路總局臺中區監理所豐原監理站
異 議人 即
受 處分 人　卓家慶
上列異議人因違反道路交通管理處罰條例案件，對於交通部公路
總局臺中區監理所豐原監理站民國一百年三月四日所為之裁決書
（豐監稽違字第裁六三－Ｖ00000000號），聲明異議，
本院裁定如下：
    主  文
異議駁回。
    理  由
一、原處分意旨略以：異議人卓家慶於民國一百年一月二十五日
    下午三時七分許，駕駛車牌號碼二Ｑ－八一九六號自用小客
    車，在屏東縣車城鄉車城橋北端，因駕車行經有燈光號誌管
    制之交岔路口闖紅燈之違規行為，爰依道路交通管理處罰條
    例第五十三條第一項、第六十三條第一項第三款規定，裁處
    罰鍰新臺幣（下同）二千七百元，並記違規點數三點。
二、聲明異議意旨略以：異議人於前開時、地駕車，於通過路口
    之前，三時相號誌為綠燈，將經過時，號誌正好轉為黃燈，
    異議人考量車上乘客及後方車輛安全，未緊急煞車直行通過
    ，而路口約十公尺寬，時速約五十公里，車輛尚未離開路口
    ，號誌轉為紅燈，通過路口後突遭右側警察閃示紅旗攔停告
    知闖紅燈，異議人當場告知係黃燈通行，警察未予理會逕行
    開單舉發，致異議人遭原處分機關裁決。異議人當時神智清
    醒，當時所見號誌為綠燈轉黃燈，舉發員警未提供其他佐證
    資料僅以口頭告知異議人闖紅燈，且該路口之號誌燈並未預
    設各時相變換秒數，僅能藉由所見燈號決定能否通行，異議
    人確認該Ｔ字路口另一路口為紅燈情形下通過，實屬採取必
    要之安全措施。基此，原處分機關所查證結果，僅根據屏東
    縣政府警察局恆春分局函覆內容之片面說詞逕為裁決，未提
    供佐證資料而以員警現場視力所及、違規通知單及函文記載
    ，直接為異議人不利之認定，尚欠允當。請求提供佐證資料
    以資判別，員警未運用蒐證器材提出證據舉發交通違規之情
    形，實已符合行政程序法之重大明顯之瑕疵，有無效之情形
    。另應依訴訟上「倘有懷疑，則從被告之利益作解釋」之證
    據法則，對異議人作有利之認定。爰具狀依法提出異議，請
    求撤銷不當裁罰之處分等語。
三、按汽車駕駛人，行經有燈光號誌管制之交岔路口闖紅燈者，
    處新臺幣一千八百元以上五千四百元以下罰鍰，並記違規點
    數三點，道路交通管理處罰條例第五十三條第一項、第六十
    三條第一項第三款分別定有明文。
四、經查：
  (一)異議人於一百年一月二十五日下午三時七分許，駕駛車牌號
    碼二Ｑ－八一九六號自用小客車，在屏東縣車城鄉車城橋北
    端，因駕車行經有燈光號誌管制之交岔路口闖紅燈之違規行
    為，經屏東縣政府警察局恆春分局車城分駐所警員當場舉發
    ，並移送原處分機關裁決之事實，此有屏東縣警察局舉發違
    反道路交通管理事件通知單、屏東縣政府警察局恆春分局一
    百年二月十四日恆警交字第一○○○○○二一二○號函、原
    處分機關違反道路交通管理事件裁決書各一紙在卷可稽。
  (二)異議人雖辯稱：車輛將經過該路口時，號誌正好轉為黃燈，
    尚未離開路口，號誌轉為紅燈，並無闖紅燈違規云云。惟證
    人即舉發本件違規行為之屏東縣政府警察局恆春分局車城分
    駐所巡佐孫振恭於本院訊問時具結證稱：「（本件是發生在
    一百年一月二十五日下午三時七分許，在車城橋北端路口，
    本件舉發案件是否由你舉發？）是。」「（當天你是幾點在
    那裡執勤，跟什麼人一起執勤？）當天約十四時十五分到，
    跟所內同仁邵銘朗到那裡一起執勤。」「（當天發現異議人
    整個違規過程？）當天我們站立的位置是在恆春往車城即南
    往北方向，我和邵銘朗約有七、八公尺的距離，他在前面，
    我們在車城橋的北側。往北的方向。當時我們有發現異議人
    卓先生開自小客車，當時燈號是紅燈，他開過來我們就鳴笛
    指揮棒示意他停車受檢。」「（當天異議人他通過十字路口
    時，紅燈燈號亮多久？）路口的紅燈是三十秒，他經過的時
    候是完全紅燈的時候。」「（剛剛由黃燈變成紅燈或變紅燈
    很久？）完全變紅燈。已經五秒以上了。」「（在那個路口
    你們所看的燈號是南下方向的燈號，北上方向燈號是否看的
    到？）看不到，我們是看對向車道的燈號。」「（路口的北
    向車道，有一個直行箭頭，黃燈變成左轉箭頭加紅燈？）是
    。路口綠燈時直行，沒有圓形綠燈。變黃燈五秒鐘，加左轉
    箭頭變紅燈。」「（是否北上車道黃燈時，南下車道也是黃
    燈，北上車道為左轉箭頭加紅燈時，南下車道為紅燈？）是
    。」「（當天你們所站的位置，是否會被遮蔽物或當地的地
    形影響到你們去判斷異議人車輛通過時有沒有闖紅燈的情形
    ？）不會。」「（剛才異議人說他通過路口的車速約五十公
    里左右，他的陳述跟你判斷有無差距？）應該不只五十。」
    「（當天他通過路口時，有無作加速或減速動作，有無看到
    ？）沒有作減速的動作。應該是發現我們攔車時有減速的動
    作。」「（當天你們攔停異議人之後，他有無跟你們爭執說
    他沒有闖紅燈？）他下來是說他通過時是黃燈。」「（當時
    請你們測量當地路口的寬度，資料是一百二十公尺，十字路
    口有那麼寬？）一百二十不是路寬，是我們站立攔檢的位置
    到紅綠燈的位置。」「（那個十字路口從他通過停止線到另
    外一側紅燈距離多少？）約三十公尺。」「（關於本案有無
    其他意見補充陳述？）那時候因為氣候、光線很好，我們視
    線完全不會受到影響。」「（當時你們出來攔停之前，位置
    站在何處？）當時照片圖五，我們是站在那個位置。但是是
    一前一後，邵銘朗在前，我在後，位置是在水泥地那裡。」
    等語（本院卷第三十至三二頁）；證人即共同執勤之屏東縣
    政府警察局恆春分局車城分駐所員警邵銘朗於本院訊問時，
    亦具結證稱：「（本件舉發案，是在一百年一月二十五日下
    午三時七分許，在車城橋北端發生闖紅燈案件，當天你是否
    屬於舉發人之一？）是。」「（當天你是從幾點開始執勤，
    有無跟其他人一起執勤？）十四到十六點。跟孫巡佐一起執
    勤。」「（當天異議人違規的過程？）當時是由我攔車，因
    為看到紅燈，我才把他們都攔下來，當時紅燈之後有三輛車
    連續過來，我就把三輛車都攔下來。」「（剛說有三輛車，
    異議人車輛是第幾輛？）第一輛。」「（是否記得他當時行
    駛在何車道？）不太清楚。」「（當時異議人車輛通過路口
    時，紅燈亮多久？）約三秒左右。」「（當時你們站的位置
    ，你判斷紅、綠燈的燈號是依據南下車道的燈號？）是。」
    「（兩個車道的燈號紅燈時間、黃燈時間是否同時？）是。
    」「（當時異議人剛才說他的車速通過路口時約五十公里，
    當天看到的情況是否也是如此？）沒有那麼快。差不多三、
    四十公里。」「（他的車子通過路口時，有無作減速或加速
    的動作或維持原來的速度？）稍微有減速。」「（通過停止
    線時有無減速？）應該稍微有減速。」「（異議人他被攔停
    之後，他下來時有無跟你們作任何異議？）他有說他沒有闖
    紅燈，但是我們看到紅燈才把他攔下來。」「（圖編號五、
    六，當天你所站立的位置是否在編號五、六的位置？）是。
    」「（前方的樹木及雜物是否會影響你判斷異議人車輛通過
    路口？）沒有。」「（當天天氣及當時光線是否會影響到你
    的視線？）不會。」等語（本院卷第三二、三三頁）；核諸
    證人孫振恭、邵銘郎之上開證述，均大致相符，足認異議人
    於上開時、地，駕駛上開自用小客車通過該交岔路口時，確
    有闖紅燈之違規行為。
  (三)再依卷附屏東縣政府警察局恆春分局一百年四月二十七日恆
    警交字第一○○○○○六六二五號函及隨函檢送之現場示意
    圖、職務報告各一紙、現場照片八幀（本院卷第十六至二二
    頁）所示，本件違規地點屏東縣車城鄉車城橋北端交岔路口
    ，其寬度約三十公尺，異議人行進方向即北向交通號誌係三
    時相運作方式，依序為直行箭頭綠燈一百零二秒（南向為圓
    形綠燈）、黃燈五秒（南向為黃燈）、左轉綠燈加紅燈三十
    秒（南向為紅燈）。而異議人於本院訊問及聲明異議狀均稱
    ：當時車速大約五十公里等語（本院卷第三、三十頁），倘
    異議人所駕駛之自用小客車係以每小時五十公里時速行進，
    其每秒行進距離約為十三點八八公尺（５０１０００公尺
    ６０分６０秒），自異議人發現燈號轉為黃燈，再轉為
    紅燈，以黃燈五秒計算，其行進距離至少為六十九點四公尺
    （１３．８８公尺／秒５秒），扣除該路口寬度三十公尺
    後，倘若異議人於完全通過該交岔路口前，號誌已轉為紅燈
    ，則異議人於通過該路口北向停止線前至少三十九點四公尺
    （６９．４公尺－３０公尺），應早已發現該路口號誌轉為
    黃燈，而非於將經過該路口時，號誌始轉為黃燈，足見異議
    人所辯：車輛將經過該路口時，號誌正好轉為黃燈，尚未離
    開路口，號誌轉為紅燈，並無闖紅燈違規云云，顯然相互矛
    盾。
  (四)況且，觀諸卷內證據資料，並無任何證據足資證明證人孫振
    恭、邵銘朗有何捏造事實違法取締之不法情事，再參酌員警
    執行公務時，本身即受有行政懲處責任之監督，其到庭具結
    作證，更係以刑事責任擔保其證言之真實性，本件舉發員警
    既均已到庭證述如上，其等證詞尚屬合理，且其等與異議人
    並不認識，彼此間亦無任何嫌隙，當不至甘冒涉犯偽證罪之
    風險，蓄意構陷異議人，本院就其前開證言又查無顯著瑕疵
    或與事實不符之處，是其前開證詞，應可採信。異議人上開
    抗辯，均無足採。
  (五)異議人另辯稱：裁罰機關應負舉證責任，警察開單未運用蒐
    證器材提出證據證明違規之情形，實已達行政程序法之重大
    明顯之瑕疵云云。惟按警員之舉發交通違規，是道路交通管
    理處罰條例所規定之職權行使，該職權行使有立法機關之授
    權。而違規行為之取締，若屬瞬間發生之行為，通常多委由
    當場執行取締違規公務員之認識與判斷，必須為立即之取締
    作為，此為達成維持交通秩序目的所必要，且依道路交通管
    理處罰條例之規定，此種立即性之舉發違規，多依警員之認
    知、判斷已足，並無必須另有其他積極佐證，如其他目擊證
    人或必須拍攝照片等，始構成處分要件之規定。此係因執行
    職務之公務員，通常多具有一定之考選資格與專業訓練，且
    其執法之對象係不特定之大眾，故其立場經立法機關推定，
    應具有客觀、公正、公平之特質，而無故意偏頗之虞，是此
    種逕由公務員所為之事實認定，除非有其他積極證據，足資
    認定公務員於執行職務時，有故意或過失侵害人民權利之情
    形，或處分本身有重大明顯之瑕疵而應予撤銷者外，否則本
    於行政目的達成之必要與公權力之尊重、公信力之維持，司
    法機關通常亦多予尊重，並盡力維持，以秉持行政、司法相
    互合作、制衡之原理，共同維護國家機能之正常運行。況且
    ，若強求各種交通違規行為均需以照相、錄影為裁罰依據，
    事實上亦不可行，蓋諸多違規行為之發生難以預期，違規狀
    態稍縱即逝，如在未設置闖紅燈自動照相儀器之處所闖紅燈
    ；未戴安全帽之騎士見警攔查，隨即戴上安全帽；未繫安全
    帶之汽車駕駛見警攔查，隨即繫上安全帶等情形，根本無法
    期待此類違規行為均須照相、錄影為證。因此，異議人執此
    抗辯，自無可採。
  (六)綜上所述，異議人於上開時、地，確有行經有燈光號誌管制
    之交岔路口闖紅燈之違規行為，應堪認定。原處分機關依道
    路交通管理處罰條例第五十三條第一項、第六十三條第一項
    第三款規定，裁處二千七百元罰鍰，並記違規點數三點，自
    無違法、不當，異議人之聲明異議，即無理由，應予駁回。
據上論斷，應依道路交通管理處罰條例第八十七條第二項、道路
交通事件處理辦法第十八條，裁定如主文。
中    華    民    國   100    年    6     月    15    日
                    交通法庭    法  官  鄭舜元
以上正本證明與原本無異。
如不服本裁定應於送達後5日內向本院提出抗告狀。
                                書記官  黃聖心
中    華    民    國   100    年    6     月    15    日